---
title: "第四次上机"
author: "黄脉PB22151749"
date: "2024-12-08"
output:
  pdf_document:
    latex_engine: xelatex
  word_document: default
documentclass: ctexart
---

```{r }
# 全局禁用所有代码块的警告和消息
knitr::opts_chunk$set(warning = FALSE, message = FALSE, echo = TRUE)
library(showtext)
showtext_auto()
font_add("SimSun", "C:/Windows/Fonts/simsun.ttc")
```

```{r}
library(misaem)
library(MASS)
library(mvtnorm)
library(ggplot2)
library(reshape2)
library(dplyr)
library(RColorBrewer)
theme_set(theme_bw())
```

miss.saem

```{r}
miss.saem <- function(X.obs,y,pos_var=1:ncol(X.obs),maxruns=500,tol_em=1e-7,nmcmc=2,tau=1,k1=50, seed=200, print_iter=TRUE, var_cal=FALSE, ll_obs_cal=FALSE) {
  set.seed(seed)

  #judge
  #if (class(X.obs) == "data.frame") {
  #  X.obs <- as.matrix(X.obs)
  #}
  if (sum(sapply(X.obs, is.numeric)) < ncol(X.obs)) {
    stop("Error: the variables should be numeric.")
  }
  if (sum(y==1) +  sum(y==0) < nrow(X.obs)) {
    stop("Error: y must be coded by 0 or 1, and there is no missing data in y.")
  }

  if (sum(pos_var %in% 1:ncol(X.obs)) < length(pos_var))  {
    stop("Error: index of selected variables must be in the range of covariates.")
  }

  if (length(unique(pos_var)) != length(pos_var)){
    stop("Error: index of selected variables must not be repeated.")
  }

  p=ncol(X.obs)

  #delete rows completely missing
  if(any(apply(is.na(X.obs),1,sum)==p)){
    i_allNA=which(apply(is.na(X.obs),1,sum)==p)
    X.obs = X.obs[-i_allNA,]
    y = y[-i_allNA]
  }
  if(any((is.na(y))==TRUE)){
    i_YNA=which(is.na(y)==TRUE)
    X.obs = X.obs[-i_YNA,]
    y = y[-i_YNA]
  }
  n=length(y)


  rindic = as.matrix(is.na(X.obs))
  if(sum(rindic)>0){
    whichcolmissing = (1:ncol(rindic))[apply(rindic,2,sum)>0]
    missingcols = length(whichcolmissing)
  }
  if(sum(rindic)==0){missingcols=0}


  ptm <- Sys.time()
  if(missingcols>0){
    k=0
    cstop=0.1
    seqbeta = matrix(NA,nrow=ncol(X.obs)+1,ncol=(maxruns+1))
    seqbeta_avg = matrix(NA,nrow=ncol(X.obs)+1,ncol=(maxruns+1))

    X.mean = X.obs
    for(i in 1:ncol(X.mean)){
      X.mean[is.na(X.mean[,i]), i] <- mean(X.mean[,i], na.rm = TRUE)
    }
    X.sim <- X.mean

    mu = apply(X.mean,2,mean)
    Sigma = var(X.mean)*(n-1)/n
    beta= rep(0,p+1)
    beta[c(1,pos_var+1)]= glm(y~ X.mean[,pos_var],family=binomial(link='logit'))$coef

    while ((cstop>tol_em)*(k<maxruns)|(k<20)){
      k = k+1
      beta.old = beta

      if(k <k1){gamma <- 1}else{gamma <- 1/(k-(k1-1))^tau}

      S.inv <- solve(Sigma)

      for (i in (1:n)) {
        jna <- which(is.na(X.obs[i,]))
        njna <- length(jna)
        if (njna>0) {
          xi <- X.sim[i,]
          Oi <- solve(S.inv[jna,jna])
          mi <- mu[jna]
          lobs <- beta[1]
          if (njna<p) {
            jobs <- setdiff(1:p,jna)
            mi <- mi - (xi[jobs] - mu[jobs])%*%S.inv[jobs,jna]%*%Oi
            lobs <- lobs + sum(xi[jobs]*beta[jobs+1])
          }

          cobs <- exp(lobs)
          if(cobs==0){cobs=.Machine$double.xmin}
          if(cobs==Inf){cobs=.Machine$double.xmax}

          xina <- xi[jna]
          betana <- beta[jna+1]
          for (m in (1:nmcmc)) {
            xina.c <- mi + rnorm(njna)%*%chol(Oi)

            if (y[i]==1)
              alpha <- (1+exp(-sum(xina*betana))/cobs)/(1+exp(-sum(xina.c*betana))/cobs)
            else
              alpha <- (1+exp(sum(xina*betana))*cobs)/(1+exp(sum(xina.c*betana))*cobs)
            if (runif(1) < alpha){
              xina <- xina.c
            }
          }
          X.sim[i,jna] <- xina
        }
      }
      beta_new= rep(0,p+1)
      beta_new[c(1,pos_var+1)]= glm(y~ X.sim[,pos_var],family=binomial(link='logit'))$coef

      beta <- (1-gamma)*beta + gamma*beta_new
      cstop = sum((beta-beta.old)^2)

      mu <- (1-gamma)*mu + gamma*colMeans(X.sim)
      Sigma <- (1-gamma)*Sigma + gamma*cov(X.sim)

      seqbeta[,k]=beta.old

      if(k==1){
        seqbeta_avg[,k]=beta.old
      }else{
        seqbeta_avg[,k]= 1/k*rowSums(seqbeta[,1:k])
      }

      if(print_iter==TRUE & k %% 10 == 0){
        cat(sprintf('iteration = %i ', k))
        cat(sprintf('beta ='),beta,'\n')
        cat(sprintf('Distance from last iteration ='),cstop,'\n')
      }
    }
    var_obs = ll = std_obs =NULL
    if(var_cal==TRUE){
      var_obs = louis_lr_saem(beta,mu,Sigma,y,X.obs,pos_var,rindic,whichcolmissing,mc.size=1000)
      std_obs <- sqrt(diag(var_obs))
    }
    if(ll_obs_cal==TRUE){
      ll= likelihood_saem(beta,mu,Sigma,y,X.obs,rindic,whichcolmissing,mc.size=1000)
    }
  }
  if(missingcols==0){
    X.obs = matrix(X.obs,nrow=n)
    data.complete <- data.frame(y=y,X.obs)
    model.complete <- glm(y ~.,family=binomial(link='logit'),data=data.complete)
    mu = apply(X.obs,2,mean)
    Sigma = var(X.obs)*(n-1)/n
    beta <- model.complete$coefficients
    var_obs = ll = ll1 =ll2= std_obs =seqbeta_avg= seqbeta=NULL
    if(var_cal==TRUE){
      P <- predict(model.complete, type = "response")
      W <- diag(P*(1-P))
      X <- model.matrix(model.complete)

      var_obs <- solve(t(X)%*%W%*%X)
      std_obs <- sqrt(diag(var_obs))
    }
    if(ll_obs_cal==TRUE){
      ll = likelihood_saem(beta,mu,Sigma,y,X.obs,rindic,whichcolmissing,mc.size=1000)
    }
  }
  time_run=Sys.time() - ptm
  return(list(mu=mu, sig2=Sigma, beta=beta,time_run=time_run,seqbeta=seqbeta,seqbeta_avg=seqbeta_avg,ll=ll,var_obs=var_obs,std_obs=std_obs))
}
```


## Simulation setting

我们首先生成一个大小为 n=1000 乘以 p=5 的设计矩阵，通过从多元正态分布 N(μ,Σ) 中抽取每个观测值。然后，我们根据具有系数 β 的逻辑回归模型生成响应。

```{r}
n <- 1000  # number of subjects
p <- 5     # number of explanatory variables
mu.star <- 1:p  # mean of the explanatory variables
sd <- 1:p # standard deviations
C <- matrix(c(   # correlation matrix
  1,   0.8, 0,   0,   0,
  0.8, 1,   0,   0,   0,
  0,   0,   1,   0.3, 0.6,
  0,   0,   0.3, 1,   0.7,
  0,   0,   0.6, 0.7, 1
), nrow=p)
Sigma.star <- diag(sd)%*%C%*%diag(sd) # variance-covariance matrix of the explanatory variables

beta.star <- c(0.5, -0.3, 1, 0, -0.6) # coefficients of logistic regression
beta0.star <- -0.2  # intercept
beta.true = c(beta0.star,beta.star)

# generate complete design matrix
X.complete <- matrix(rnorm(n*p), nrow=n)%*%chol(Sigma.star) + matrix(rep(mu.star,n), nrow=n, byrow = TRUE)
# generate response vector
p1 <- 1/(1+exp(-X.complete%*%beta.star-beta0.star))
y <- as.numeric(runif(n)<p1)

```


然后，我们根据完全随机缺失（MCAR）机制，在协变量中随机引入10%的缺失值

```{r}
p.miss <- 0.10 
patterns = runif(n*p)<p.miss
X.obs <- X.complete
X.obs[patterns] <- NA
list.saem=miss.saem(X.obs,y,print_iter = FALSE,var_cal = TRUE, ll_obs_cal = TRUE)
cat("Estimated beta: ", '\n', list.saem$beta, '\n')
cat("Variance-covariance matrix for estimation: ", '\n', list.saem$var_obs, '\n')
cat("Standard error for estimation: ", '\n', list.saem$std_obs, '\n')
cat("Observed log-likelihood: ", '\n', list.saem$ll, '\n')
cat("Execution time: ", '\n', list.saem$time_run, '\n')
```

在存在缺失数据的情况下，SAEM（Stochastic Approximation Expectation-Maximization）算法可以用于估计模型的参数。默认情况下，算法初始化使用均值填补后的参数，即用观测值的均值填补缺失条目，并在填补后的完整数据集上估计参数。


```{r}
list.saem=miss.saem(X.obs,y,print_iter = FALSE,var_cal = TRUE, ll_obs_cal = TRUE)
cat("Estimated beta: ", '\n', list.saem$beta, '\n')
cat("Variance-covariance matrix for estimation: ", '\n', list.saem$var_obs, '\n')
cat("Standard error for estimation: ", '\n', list.saem$std_obs, '\n')
cat("Observed log-likelihood: ", '\n', list.saem$ll, '\n')
cat("Execution time: ", '\n', list.saem$time_run, '\n')
```


## Convergence of SAEM

为了研究SAEM（随机近似EM算法）关于步长 $\gamma_k$ 的收敛性，我们选择在前 $k_1$ 次迭代中 $\gamma_k = 1$，以便快速收敛到最大似然估计（MLE）的邻域。在 $k_1$ 次迭代之后，我们设置 $\gamma_k = (k - k_1)^{-\tau}$ 以确保SAEM的几乎必然收敛。我们固定 $k_1 = 50$ 的值，并在接下来的450次迭代中使用 $\tau = 0.6, 0.8, 1$。我们进行了5次模拟。

```{r}
NB = 4 # number of repetitions of simulations
tau <- c(0.6, 0.8, 1)
k1 <- 50
maxruns=500
BIASBETA1_0.6 = BETA1_0.6 = matrix(0, NB, maxruns+1)
BIASBETA1_0.8 = BETA1_0.8 = matrix(0, NB, maxruns+1)
BIASBETA1_1.0 = BETA1_1.0 = matrix(0, NB, maxruns+1)

seed <- c(1,100,1000,10000)

for(nb in 1:NB){
  set.seed(seed[nb])
  # ----- complete data 
  X.complete <- matrix(rnorm(n*p), nrow=n)%*%chol(Sigma.star) + matrix(rep(mu.star,n), nrow=n, byrow = TRUE)
  p1 <- 1/(1+exp(-X.complete%*%beta.star-beta0.star))
  y <- as.numeric(runif(n)<p1)
  
  # ------- generating missing data
  X.obs <- X.complete
  patterns = runif(n*p)<p.miss
  X.obs[patterns] <- NA
  
  # tau = 0.6
  list.saem0.6=miss.saem(X.obs,y,maxruns=maxruns,tol_em=1e-50,tau=tau[1],k1=k1,print_iter=FALSE)
  BETA1_0.6[nb,] = list.saem0.6$seqbeta[2,] 
  BIASBETA1_0.6[nb,] = list.saem0.6$seqbeta[2,] - list.saem0.6$beta[2]
  
  # tau = 0.8
  list.saem0.8=miss.saem(X.obs,y,maxruns=maxruns,tol_em=1e-50,tau=tau[2],k1=k1,print_iter=FALSE)
  BETA1_0.8[nb,] = list.saem0.8$seqbeta[2,]
  BIASBETA1_0.8[nb,] = list.saem0.8$seqbeta[2,] - list.saem0.8$beta[2]
  
  # tau = 1.0
  list.saem1.0=miss.saem(X.obs,y,maxruns=maxruns,tol_em=1e-50,tau=tau[3],k1=k1,print_iter=FALSE)
  BETA1_1.0[nb,] = list.saem1.0$seqbeta[2,]
  BIASBETA1_1.0[nb,] = list.saem1.0$seqbeta[2,] - list.saem1.0$beta[2]
}
```

这里我们生成收敛图。 使用三个不同值的 $\tau$ 得到的 $\beta_1$ 的收敛图。每种颜色代表一次模拟。

```{r}
# pdf('saem_gammak.pdf',width = 11, height = 8 ,onefile = T) # save as pdf
fnames <- c("0.6", "0.8", "1.0")
df1 <- as.data.frame(t(BETA1_0.6))
names(df1) <- 1:NB
df1['iteration'] <- 0:(nrow(df1)-1)
df1 <- melt(df1, variable.name="replicate", id.vars = list("iteration")) 
df1['tau'] = fnames[1] 
df2 <- as.data.frame(t(BETA1_0.8))
names(df2) <- 1:NB
df2['iteration'] <- 0:(nrow(df2)-1)
df2 <- melt(df2, variable.name="replicate", id.vars = list("iteration")) 
df2['tau'] = fnames[2] 
df3 <- as.data.frame(t(BETA1_1.0))
names(df3) <- 1:NB
df3['iteration'] <- 0:(nrow(df3)-1)
df3 <- melt(df3, variable.name="replicate", id.vars = list("iteration")) 
df3['tau'] = fnames[3] 

df <- rbind(df1, df2, df3)
df[['tau']] <- factor(df[['tau']], levels=fnames)
levels(df[['tau']]) <- c("tau*' = 0.6'", "tau*' = 0.8'", "tau*'= 1.0'")

beta2 <- subset(df, iteration==maxruns)
beta1 <- beta2
beta1$iteration <- 0
beta <- rbind(beta1, beta2)

pl <- ggplot(df) + geom_line(aes(iteration,value,color=replicate)) + 
  geom_line(data=beta, aes(iteration, value, color=replicate), linetype=3) +
  facet_grid(~tau, labeller = label_parsed) +  ylab(expression(beta[1])) +
  theme(strip.text = element_text(size=12), axis.title=element_text(size=14), 
        legend.position="none")
print(pl)
```

SAEM中所有 $\beta$ 的收敛图。每种颜色代表一个参数：

```{r}
# pdf('converge_tau_all_beta.pdf',width = 11, height = 8 ,onefile = T) # save as pdf
df1 <- as.data.frame(t(list.saem0.6$seqbeta))
names(df1) <- paste0("beta[",1:6,"]")
df1['iteration'] <- 0:(nrow(df1)-1)
df1 <- melt(df1, variable.name="parameter", id.vars = list("iteration")) 
df1['tau'] = fnames[1] 
df2 <- as.data.frame(t(list.saem0.8$seqbeta))
names(df2) <- paste0("beta[",1:6,"]")
df2['iteration'] <- 0:(nrow(df2)-1)
df2 <- melt(df2, variable.name="parameter", id.vars = list("iteration")) 
df2['tau'] = fnames[2] 
df3 <- as.data.frame(t(list.saem1.0$seqbeta))
names(df3) <- paste0("beta[",1:6,"]")
df3['iteration'] <- 0:(nrow(df3)-1)
df3 <- melt(df3, variable.name="parameter", id.vars = list("iteration")) 
df3['tau'] = fnames[3] 

df <- rbind(df1, df2, df3)
df[['tau']] <- factor(df[['tau']], levels=fnames)
levels(df[['tau']]) <- c("tau*' = 0.6'", "tau*' = 0.8'", "tau*'= 1.0'")

beta2 <- subset(df, iteration==maxruns)
beta1 <- beta2
beta1$iteration <- 0
beta <- rbind(beta1, beta2)

ldf <- levels(df$parameter)
labl <- list(expression(beta[0]), expression(beta[1]), expression(beta[2]),
             expression(beta[3]), expression(beta[4]), expression(beta[5]) ) 

palette(brewer.pal(6, "Dark2"))
pl <- ggplot(df) + geom_line(aes(iteration,value,color=parameter)) + 
#  geom_line(data=beta, aes(iteration, value, color=replicate)) +
  facet_grid(~tau, labeller = label_parsed) +  ylab(expression(beta)) +
  scale_color_manual(labels = labl, values=1:6) +
  theme(strip.text = element_text(size=12), axis.title=element_text(size=14))
print(pl)
```
